【裁判字號】    99,事聲,53
【裁判日期】    990223
【裁判案由】    消債聲明異議
【裁判全文】
臺灣高雄地方法院民事裁定              99年度事聲字第53號
聲  請  人  萬泰商業銀行股份有限公司
法定代理人  韓傑輔
聲  請  人  聯邦商業銀行股份有限公司
法定代理人  甲○○
相  對  人  乙○○
上列異議人與相對人間因消費者債務清理事件，異議人對於民國
99年1 月7 日本院98年度司執消債更字第74號所為更生方案認可
之裁定提出異議，本院裁定如下：
    主  文
原裁定廢棄。
    理  由
一、本件茲據債權人萬泰商業銀行股份有限公司（以下稱萬泰銀
    行）及聯邦商業銀行股份有限公司（以下稱聯邦銀行）提出
    異議。其中萬泰銀行異議意旨略以：相對人即債務人先前聲
    請更生事件經本院准許後，復由本院司法事務官於民國99年
    1 月7 日以98年度司執消債更字第74號更生事件裁定認可相
    對人所提按月還款新台幣（以下同）6500元之更生方案（以
    下稱系爭更生方案），惟相對人前於聲請更生時主張每月收
    入為新台幣（以下同）3 萬元，迄今仍在同一地點工作，卻
    主張每月收入僅為1 萬8000元，並由本院憑為認定系爭更生
    方案之依據，顯有隱匿收入之虞，又相對人有關扶養費用應
    以98年綜合所得稅免稅額每年8 萬2000元計算（平均每月為
    6834元），俾能提高還款成數，而非每月僅以清償6500元為
    已足。另聯邦銀行異議意旨乃謂：倘認定相對人每月收入為
    1 萬8000元，則扣除最低生活費用每月9829元後，應尚餘81
    71元足以清償債務，惟系爭更生方案僅命相對人應每月清償
    6500元，並減少使債權人獲償之款項數額。為此均依法聲明
    異議，請求廢棄原裁定等語。
二、按關於更生或清算之程序，除本條例別有規定外，準用民事
    訴訟法之規定，消費者債務清理條例第15條定有明文。而當
    事人對於司法事務官處理事件所為之終局處分，得於處分送
    達後10日之不變期間內，以書狀向司法事務官提出異議。司
    法事務官認前項異議有理由時，應另為適當之處分；認異議
    為無理由者，應送請法院裁定之。法院認第1 項之異議為有
    理由時，應為適當之裁定；認異議為無理由者，應以裁定駁
    回之，亦據民事訴訟法第240 條第1 至3 項規定甚明。其次
    ，消費者債務清理條例立法目的乃為使負債務之消費者依該
    條例所定程序清理其債務，以調整其與債權人及其他利害關
    係人之權利義務關係，保障債權人之公平受償，謀求消費者
    經濟生活之更生，進而健全社會經濟之發展，是除有第63條
    所定情形外，法院得斟酌裁量認可更生方案；又於債務人有
    薪資、執行業務所得或其他固定收入之情形下，依該條例第
    64條規定除有第2 項所定情形外，法院如認更生方案之條件
    公允者，即得不經債權人會議可決，逕依債務人之聲請或依
    職權以裁定認可更生方案。至有關該條例第63條第1 項第1
    款所定更生方案內容是否公允一節，自應由法院斟酌債務人
    資力狀況、債務人所提更生方案還款成數及是否有浪費之情
    事、債務人實際生活上有無特殊困難等情狀而為審認，進而
    作為認可該更生方案與否之裁量依據。經查：
  (一)本院司法事務官先前考量相對人自承平均每月收入約為1 萬
    8000元，每月除支付個人必要開支（依98年度內政部公告高
    雄縣低收入戶最低生活費用9829元計算）外，約餘8000元可
    資運用，又因相對人同意每月還款金額為6500元，遂依職權
    就其所提方案予以認可。惟觀乎卷附綜合所得稅各類所得資
    料清單內容均未記載相對人所得資料，堪認其或因工作性質
    特殊，以致無法徒以上述所得資料採為認定其實際薪資數額
    之依據。是參以相對人前向本院聲請更生之際，乃自承其每
    月收入為3 萬元（參見97年度消債更字第520 號卷第2 、7
    頁），再審諸卷附相對人勞保投保資料乃記載其每月投保薪
    資為2 萬5200元（參見同卷第35頁），則相對人現時實際每
    月所得數額為何，攸關其償債能力多寡之認定，自有核實認
    定之必要，尚未可徒以相對人片面主張為據。故原裁定疏未
    就相對人實際領取薪資數額一節詳予查明，即遽予採為系爭
    更生方案所提每月清償6500元作為清償標準，顯然未能考量
    債權人應受清償之法定權益，容非適當。
  (二)又依相對人前於聲請更生之際已自述其每月尚須扶養兒子張
    焜登（83年4 月間出生），惟此部分實際支出內容為何，全
    然未見原裁定說明是否採為認定系爭更生方案所定還款數額
    之參考依據，亦有未恰。
  (三)此外，相對人所積欠無擔保及無優先權之債務總額為207 萬
    5693元，然依系爭更生方案所提清償總額為62萬4000元，僅
    占整體債務比例30.06%，在相對人原有債務已因法院裁定更
    生而未再依約繼續加計利息之情況下，清償數額顯屬過低，
    對各債權人而言實有失公平。
三、綜上所述，系爭更生方案確有未能兼衡考量相對人與各債權
    人權益之不當，所定內容亦有失公允，原裁定未見及此而逕
    依職權予以核定，自有未恰。從而異議人請求廢棄原裁定，
    為有理由，爰予准許，遂應廢棄原裁定，由本院司法事務官
    依法另行審究處理。
四、依消費者債務清理條例第15條，民事訴訟法第240 條之4 第
    3 項，裁定如主文。
中    華    民    國    99    年    2     月    23    日
                  民事第六庭  法  官  陳明呈
以上正本係照原本作成。
如不服本裁定，應於送達10日內向本院提出抗告狀，並繳納裁判
費新台幣1,000元。
中    華    民    國    99    年     2    月    23    日
                              書記官  劉音利

司法院資訊處製作；財團法人民間司法改革基金會備份。
